【裁判字號】    94,司,544
【裁判日期】    980110
【裁判案由】    呈報清算人
【裁判全文】
臺灣臺北地方法院民事裁定               94年度司字第544號
聲  請  人  林堂
非訟代理人  林禮模律師
相  對  人  甲○○
非訟代理人  陳丁章律師
上列當事人間聲請解任清算人事件，本院裁定如下：
    主  文
相對人即全民電通投資股份有限公司之清算人甲○○應予解任。
聲請程序費用新臺幣壹仟元由全民電通投資股份有限公司負擔。
    理  由
一本件聲請意旨略以：
(一)全民電通投資股份有限公司（下稱全民電通公司）於民國94年
  7月2日經股東會決議解散，並同時決議選任許華、侯清敏、甲
  ○○、天外天國際娛樂股份有限公司代表人樊嘉傑、亞聯開發
  股份有限公司代表人林後山、臺灣大業發展投資股份有限公司
  （下稱臺灣大業公司）代表人林文雄、沈有學共7人為清算人
  ，林堂、臺灣大業公司代表人高文義共2人為監察人，嗣經主
  管機關經濟部於94年8月11日准許解散登記。
(二)全民電通公司決議解散前，原由相對人甲○○擔任董事長，其
  於擔任全民電通公司負責人期間，因違背職務挪用全民電通公
  司之資金至案外人林慧珍成立之涵記國際開發股份有限公司（
  下稱涵記公司）與相對人甲○○成立之臺灣寰球多媒體股份有
  限公司（下稱臺寰公司），復以訂立虛偽之不動產買賣契約，
  以新臺幣1億4,800萬元買入市值僅有新臺幣3,341萬餘元之臺
  中房地，致全民電通公司受有新臺幣7,641萬餘元之損害。又
  相對人甲○○另有挪用侵吞掏空全民電通公司資金等違反證券
  交易法、商業會計法與背信案件之犯罪事實。嗣相對人甲○○
  即因上開犯罪事實，經本院95年度重訴字第81號刑事判決判處
  有期徒刑11年，足認其已喪失擔任全民電通公司清算人職務之
  公正客觀性。
(三)全民電通公司於95年9月15日搬離原向兆豐金融控股股份有限
  公司（下稱兆豐金控公司）承租之臺北市○○○路○段123號21
  樓辦公室，而全民電通公司清算人為維護股東權益，本應撙節
  開支，詎相對人甲○○拒不搬至新址，仍繼續占用上開辦公處
  所至96年11月30日，致兆豐金控公司向全民電通公司催討此期
  間租金共計新臺幣19,922,913元，對公司及股東權益傷害甚鉅
  。
(四)又相對人甲○○擔任全民電通公司清算人職務，竟巧立名目向
  全民電通公司與其子公司臺灣大業公司領取每月新臺幣20萬元
  之車馬費達6個月，又因公司行政作業疏失再領取1個月車馬費
  新臺幣20萬元。雖相對人為擔保上開車馬費之返還，承諾以其
  所有之民視股票170張交由全民電通公司保管，然相對人事後
  將其所有之民視股票169張讓售與案外人趙麗琇，僅保留民視
  股票1張，藉以脫免返還義務，足認相對人甲○○有損害公司
  財產及圖謀個人利益之情事。
(五)再相對人甲○○於全民電通公司進入清算程序後，仍繼續保管
  全民電通公司金融帳戶之大小印鑑章，陸續從全民電通公司違
  法提領新臺幣5,500萬元，貸與臺灣奇楠沉香股份有限公司（
  下稱奇楠沉香公司），嗣因奇楠沉香公司簽發之還款支票無一
  兌現，亦未清償分文，致全民電通公司遭受損害，足認相對人
  甲○○假借名義持續掏空全民電通公司。
(六)綜上，相對人甲○○顯有不適任清算人職務之情事甚明，爰聲
  請解任相對人之清算人職務等語。
二按法院因監察人或繼續1年以上持有已發行股份總數百分之3以
  上股份股東之聲請，得將清算人解任，公司法第323條第2項定
  有明文。考其立法旨趣，當在於清算人依照同法第334條準用
  第84條之規定，有了結現務、收取債權、清償債務、分派盈餘
  或虧損與分派賸餘財產之職務，是其職務之行使，特重於追求
  公司債權人公平受償與股東受賸餘財產分配利益。又依照同法
  第23條第1項、第324條準用第193條第1項之規定，清算人負有
  恪遵法令忠實執行其清算職務之義務。因此，倘依當事人提出
  或法院職權調查而得之具體事證，足認清算人有解任之必要時
  ，例如曾有侵占公司利益或財產之行為，或其利益與公司或其
  股東、債權人之利益衝突，或有未能誠實遵守法令、章程、股
  東會、董事會或清算人決議或會計規則之行為，並法院認如由
  該清算人繼續執行職務，有損害公司或其股東、債權人之利益
  之虞，或將使清算程序難以終結時，法院即得基於監督公司清
  算程序職能，因監察人或少數股東之聲請，解任清算人之職務
  ，以保護公司及其股東、債權人之整體利益。
三查全民電通公司自88年6月28日起至94年7月2日經股東會決議
  解散前，係由相對人甲○○擔任董事長，嗣全民電通公司經股
  東會決議解散，同時決議選任許華、侯清敏、相對人甲○○、
  天外天國際娛樂股份有限公司代表人樊嘉傑、亞聯開發股份有
  限公司代表人林後山、臺灣大業公司代表人林文雄、沈有學共
  7人為清算人，聲請人林堂、臺灣大業公司代表人高文義共2人
  為監察人，並經主管機關經濟部於94年8月11日准許解散登記
  ，有全民電通公司第2屆第1次董事會會議紀錄、第3屆第1次董
  事會會議紀錄各1件（見經濟部全民電通投資股份限公司卷宗
  第3卷）、94年度股東常會會議紀錄、經濟部94年8月11日經授
  商字第09401153110號函各1件可證（見本院卷1第6至23頁），
  且為相對人甲○○及全民電通公司其餘清算人所不爭執，自堪
  信為真實。是聲請人林堂既為全民電通公司之監察人，自得依
  據前開規定聲請本院解任相對人甲○○之清算人職務，合先說
  明。
四聲請人主張：全民電通公司決議解散前，原由相對人甲○○擔
  任董事長，詎其於擔任該公司負責人期間，違背職務，挪用該
  公司資金至案外人林慧珍成立之涵記公司與相對人甲○○成立
  之臺寰公司，復以虛偽之不動產買賣契約，以新臺幣1億4,800
  萬元買入市值僅有新臺幣3,341萬餘元之臺中房地，致該公司
  受有新臺幣7,641萬餘元之損害；又相對人甲○○另有挪用、
  侵吞、掏空全民電通公司資金等違反證券交易法、商業會計法
  與背信之犯罪事實，相對人甲○○亦因上開犯罪行為經本院95
  年度重訴字第81號刑事判決判處有期徒刑11年，足認其已喪失
  擔任全民電通公司清算人職務之公正客觀性等語，經查：
(一)全民電通公司以價金新臺幣1億1,000萬元向邦廷建設股份有限
  公司（下稱邦廷公司）購買邦廷公司所有坐落臺中市○區○○
  段217號土地（土地面積638平方公尺、持分10,000分之1,165
  ）、及門牌號碼臺中市○區○○路4段172號1樓與2樓房屋（建
  物地面層195.7平方公尺、2層231.28平方公尺、騎樓32.76平
  方公尺、陽臺48.98平方公尺）與地下停車位7個，嗣就上開房
  地買賣，再訂立買賣價金新臺幣1億4,800萬元，以案外人郭維
  宏為賣方代理人，訂約日為89年9月8日之契約等情，業經案外
  人即邦廷公司負責人李欽泗於本院95年度重訴字第81號刑事案
  件審理時結證屬實（見本院95年度重訴字第81號刑事卷第2卷
  第297至307頁），且有全民電通公司與邦廷公司簽訂之不動產
  買賣契約書、以案外人郭維鴻為賣方代理人簽訂之不動產買賣
  契約書、建物登記謄本各1件可稽（見本院95年度重訴字第81
  號臺北市調查處卷第13卷第45至51、54至64頁，刑事卷附件卷
  第3卷1第718頁）。而相對人甲○○當時擔任全民電通公司董
  事長職務，藉支付上開房地價金之名義，指示案外人郭源泉交
  代案外人趙維倩填具銀行存款取款憑條，經相對人甲○○親自
  用印於上開銀行存款取款憑條後，由全民電通公司之安泰商業
  銀行（下稱安泰銀行）中崙分行帳戶提領現金3筆共計新臺幣
  1,500萬元，相對人甲○○並進而指示案外人郭源泉與朱清貴
  將上開現金搬入其在全民電通公司之辦公室之事實，有案外人
  郭源泉、趙維倩、朱清貴及安泰銀行職員周福長於本院95年度
  重訴字第81號刑事案件審理時結證屬實（見本院95年度重訴字
  第81號刑事卷第2卷第324、342、343、417頁），並有安泰銀
  行存摺類存款取款憑條3張、大額現金收付及換鈔登記備查簿
  、運送現金登記簿各1件可證（見本院95年度重訴字第81號刑
  事卷附件卷第1卷第272至276頁），足見上開現金新臺幣1,500
  萬元由全民電通公司在安泰銀行中崙分行帳戶提領後，已運至
  相對人甲○○之辦公室，且在相對人甲○○之實力控制之下無
  訛，是相對人甲○○確有於上開時、地，藉支付上開房地價金
  之名義，將全民電通公司存款侵占入己之嫌，而本院95年度重
  訴字第81號刑事判決亦就相對人甲○○上開行為，認定相對人
  甲○○未依全民電通公司之規定，事先提交董事會，並委託鑑
  定前，即以1億1千萬元價格買入市值僅有新臺幣3,300餘萬元
  之台中房、地，致全民電通公司受有新臺幣7,600餘萬元之重
  大損害，核相對人甲○○等人所為，係犯刑法第342條第1項之
  背信罪、77年1月29日修正公布之證券交易法第179條、第174
  條第1項第5款之罪，業經本院職權調取95年度重訴字第81號刑
  事全卷核閱無誤，足見聲請人此部分之主張，並非無據。
(二)全民電通公司於88年11月30日經第2屆第3次董事會會議決議通
  過「取得或處分資產處理程序」，其第5條規定：本公司非於
  集中交易市場或證券商營業處所取得或處分長短期有價證券投
  資，應依證券交易法及本公司內部規章規定，由經辦部門依既
  定評估及作業程序，呈報總經理及董事長核定，交易金額達新
  臺幣5,000萬元以上者，並應提報董事會同意或追認等語之一
  節，有全民電通公司第2屆第3次董事會會議紀錄可查（見本院
  95年度重訴字第81號刑事卷附件卷第6卷第2,016至2,021頁）
  ，足認全民電通公司非於集中交易市場或證券商營業處所取得
  或處分長短期有價證券之投資行為，倘金額達新臺幣5,000萬
  元時，即應提報董事會同意或追認，詎相對人甲○○於擔任全
  民電通公司董事長期間，竟未經董事會同意或追認，即接受案
  外人即曾任懋德國際科技股份有限公司（下稱懋德公司）董事
  長之葉健一建議，以新臺幣5,000萬元之對價，以向永美投資
  股份有限公司（下稱永美公司）購買懋德公司股票之方式，投
  資懋德公司，並於93年3月6日在葉健一擬具投資懋德公司之簽
  呈內記載如擬等語，葉健一即於同日將投資對價新臺幣5,000
  萬元從全民電通公司之第一商業銀行股份有限公司（下稱第一
  銀行）帳戶，匯入永美公司之彰化商業銀行股份有限公司（下
  稱彰化銀行）東門分行帳戶，嗣茂德公司經廢止，全民電通公
  司上開投資因而無從收回之事實，業經案外人即永美公司負責
  人鄭美玲於本院95年度重訴字第81號刑事案件審理時結證證稱
  ：永美公司有出售所持有之懋德公司股票予全民電通公司，是
  葉健一與伊洽談，約定價金新臺幣5,000萬元，1股新臺幣10元
  ，款項是全民電通公司匯來等語，及案外人葉健一結證稱：投
  資懋德公司之取款條是伊親自拿給甲○○蓋大小章，當時伊向
  甲○○表示要匯款給懋德公司，也有說明要去何處提款等語（
  見本院95年度重訴字第81號刑事卷第3卷第112、155頁），且
  有經濟部公司執照、案外人葉健一擬具之簽呈、第一商業銀行
  活期存款取款憑條、彰化銀行匯款回條聯、永美公司出具之股
  款收據各1紙，第一商業銀行匯款申請書代收入傳票3紙可證（
  見本院95年度重訴字第81號刑事卷附件卷第2卷第850頁、第3
  卷第856頁、第5卷第1406頁、第6卷第1836、1838頁），並經
  相對人甲○○於上開刑事案件審理時自承：全民電通公司確有
  投資懋德公司等語（見本院95年度重訴字第81號刑事卷第1卷
  第441頁），足見相對人於擔任全民電通公司董事長期間，確
  有未經提報董事會事前同意或事後追認，即決定投資懋德公司
  新臺幣5,000萬元，致全民電通公司投資受有重大損害之事實
  ，應可認定。本院95年度重訴字第81號刑事判決亦就相對人甲
  ○○上開行為，認定相對人甲○○未依營業常規及董事會所通
  過之內控規定，以全民電通公司資金投資懋德公司，收取新臺
  幣2,000萬元之回扣，致使全民電通公司因而各受有新臺幣
  5,000萬元之重大損害，核相對人甲○○等人所為，係犯89年7
  月19日修正公布90年1月15日施行之證券交易法第171條第2款
  之罪。
(三)相對人甲○○除上開行為外，另經本院95年度重訴字第81號認
  定下列犯罪行為：
1.有關匯款新臺幣2,000萬元至涵記公司及匯款新臺幣3,000萬元
  入台寰公司部分：
(1)相對人甲○○等人為圖個人之不法利益，於89年初擬以全民電
  通公司之資金進行外幣定存財務操作，但未直接以全民電通公
  司之名義及公司之帳戶進行上開財務操作，而指示秘書謝玉貞
  提供其個人帳戶協助全民電通公司進行為期半年、違反營業常
  規之美金定存操作，上開台幣活期存款帳戶於89年6月30日尚
  餘新臺幣2,000萬元未匯回全民電通公司，因甲○○、林慧珍
  所擬成立，而以林慧珍擔任負責人之涵記公司之應收股款，股
  東實際並未繳足，為順利辦妥涵記公司之設立登記手續，其2
  人竟與郭源泉共同基於意圖為第三人不法利益及製作不實轉帳
  傳票之概括犯意聯絡，而違背其任務，由郭源泉交待知情並與
  其等有共同概括犯意聯絡之謝玉貞，於89年6月30日將上開新
  臺幣2,000萬元資金匯至涵記公司籌備處所申設之土地銀行民
  權分行帳戶內，再由郭源泉以該帳戶存摺影本等申請文件向台
  北市政府建設局表明收足，並辦理相關設立登記手續後，林慧
  珍即於89年7月7日指示趙維倩全額領現存回全民電通公司之臺
  灣土地銀行民權分行帳戶，違反公司法之規定，涵記公司則受
  有使用全民電通公司資金新臺幣2,000萬元為期7天之不法利益
  ，並使全民電通公司受有該資金在該期間無法取回之風險，及
  無法獲得相當收益之損害。
(2)嗣於89年9月29日，郭源泉指示並偕同謝玉貞辦理解約手續，
  於同日取回本息共計26,310,305.73元美金，悉數匯入全民電
  通公司之上開美金存款帳戶內，其中5,310,305.73元美金部分
  ，於89年9月29日匯兌成新臺幣1億6,623萬9,120元存入全民電
  通之公司荷蘭銀行台北分行活期存款帳戶內，其中新臺幣
  3,000萬元，由甲○○指示郭源泉交待知情並與其等有上開概
  括犯意聯絡之謝玉貞匯至由台寰公司所申設之土地銀行民權分
  行帳戶內，其等因而受有新臺幣3,000萬元之不法利益，並使
  全民電通公司受有上開金額之資金損害。
(3)全民電通公司自86年9月3日起已成為股票公開發行公司，自應
  依證券交易法規定，誠實記錄公司之相關傳票，但相對人甲○
  ○等人竟為圖個人之不法利益，挪用全民電通公司之資金，作
  為案外人林慧珍所成立之涵記公司及相對人甲○○所成立之台
  寰公司之資金，再指示會計人員製作不實之轉帳傳票，核相對
  人甲○○等人所為，係犯77年1月29日修正公布之證券交易法
  第179條、第174條第1項第5款之罪、刑法第342條第1項之背信
  罪及86年6月25日修正公布之公司法第9條第3項之罪。
2.有關投資怡鴻科技股份有限公司（下稱怡鴻公司）部分：
  相對人甲○○等人未依營業常規及董事會所通過之內控規定，
  以全民電通公司資金投資怡鴻公司，收取新臺幣2,000萬元回
  扣，致使全民電通公司因而受有新臺幣5,000萬元之重大損害
  ，核相對人甲○○等人所為，係犯89年7月19日修正公布90年1
  月15日施行之證券交易法第171條第2款之罪。
3.有關借款予懋邦科技股份有公司（下稱懋邦公司）、百成行股
  份有限公司（下稱百成行）、惠勝實業股份有限公司（下稱惠
  勝公司）部分：
  相對人甲○○等人明知全民電通公司之營業範圍為一般投資業
  ，並不包括對外放款收取利息，竟共同基於意圖為自己及第三
  人不法之利益，及製作不實轉帳傳票之概括犯意聯絡，而連續
  違背其任務，將全民電通公司之資金出借予懋邦公司、百成行
  、惠勝公司，其中懋邦公司部分，全民電通公司雖陸續收回上
  開借款，但該公司承受長達近3年無法收回款項之風險，並損
  失在此一期間可能收益之利息損害，相對人甲○○等人則由該
  虛構投資案而獲取新臺幣168萬元之不法利息；百成行部分，
  相對人甲○○等人由該虛構投資案獲取新臺幣2,834,000元之
  不法利息；惠勝公司部分，經結算後發現全民電通公司因該真
  借款假投資案總計虧損新臺幣23,411,046元，事後雖有部分支
  票陸續兌現，但全民電通公司仍受有新臺幣1,800餘萬元之損
  害，相對人甲○○等人則獲得不法利益新臺幣4,212,500元。
  核相對人甲○○等人所為，係犯刑法第342條第1項之背信罪，
  及89年7月19日修正公布90年1月15日施行之證券交易法第179
  條、第174條第1項第5款之罪。
4.有關全民電通公司投資Progress Bank Financial Group AG
  （下稱歐盛銀行）部分：
  相對人甲○○為公開發行公司全民電通公司之董事長，對於公
  司之投資應審慎評估，並依公司之內控規定，提報董事會，詎
  其因見全民電通公司虧損嚴重，亟須為全民電通公司尋求獲利
  之機會，而違背上開任務，於92年3月26日代表全民電通公司
  概括授權林慧珍處理全民電通公司投資或資金運用、相關合約
  之簽立、修正、補充、代收相關文件等相關事宜之聯絡及傳達
  等業務，並指示投資歐盛銀行新臺幣3億元，授權林慧珍與未
  在臺灣依法辦理設立登記之歐盛銀行簽署投資或資金運用相關
  合約等事項，嗣林慧珍於92年4月25日以傳真之方式指示不知
  情之案外人趙維倩，持安泰銀行中崙分行之取款條交甲○○用
  印後，自全民電通公司之安泰行中崙分行帳戶提出新臺幣1億5
  千萬元現金，結匯為428萬9992.28美金，存入案外人黃世豪所
  傳來之全民電通公司在歐盛銀行之帳戶內，因該銀行並未在臺
  灣依法設立登記，而上開帳戶又係境外，致該筆投資款於92年
  11月12日遭人提領一空，全民電通公司因而受有新臺幣1億5千
  萬元之重大損害。另林慧珍於92年4月14日以進行外匯避險操
  作為由，指示不知情之案外人趙維倩、黃珮筠結匯500萬元美
  金至全民電通公司之海外子公司Reaction公司，黃珮筠即於同
  日以分公司資金調度名義，製作取款條，經甲○○用印後，自
  全民電通公司之安泰銀行中崙分行帳戶匯出300萬元美金，復
  於翌日匯款200萬元美金至Reaction公司設於香港匯豐銀行之
  帳戶內，詎林慧珍違背任務，與韓玉華、藍文隆共同意圖為自
  己不法之所有，接續將上開500萬元美金侵吞入己，嗣因甲○
  ○見上開投資款項應回未回，乃委託律師直接具函向歐盛銀行
  查證，經歐盛銀行函覆，始悉歐盛銀行未曾收受上開投資款項
  ，全民電通公司因而受有500萬元美金之重大損害。核相對人
  甲○○所為，係犯89年7月19日修正公布90年1月15日施行之證
  券交易法第171條第2款之罪。
5.有關挪用全民電通公司資金新臺幣4,150萬元代付案外人林慧
  珍購入陽明山房地價款部分：
  相對人甲○○、案外人林慧珍計畫購買案外人楊春風所有位於
  臺北市○○區○○路1段29之2號之別墅及土地，嗣林慧珍與楊
  春風約定以新臺幣8,500萬元成交，林慧珍對於餘款新臺幣
  4,500萬元，擬以銀行貸款支付，惟因銀行貸款之核撥與屋主
  楊春風簽約之付款時間未能銜接，前繳購屋款項有遭沒收之虞
  ，相對人甲○○、案外人林慧珍、林文雄竟共同意圖為自己不
  法之利益，決意挪用全民電通公司之款項以支付前開購屋款，
  甲○○乃於92年11月21日出國前夕，交付其個人保管之全民電
  通公司小章予林慧珍，指示林慧珍等人要求知情之黃珮筠製作
  銀行存款調撥單、銀行取款條等，由趙維倩持交林慧珍用印後
  ，於92年11月25日、26日自全民電通公司之安泰銀行中崙分行
  帳戶提領出新臺幣4,150萬元，分別兌成臺灣銀行支票3張，交
  付楊春風作為其購屋之履約款，使全民電通公司受有新臺幣
  4,150萬元之資金遭挪用之損害，並足以生損害於主管機關管
  理帳冊之正確性，核相對人甲○○所為，係犯刑法第342條第1
  項之背信罪、95年5月24日修正公布前之商業會計法第71條第1
  款之填製不實會計憑證罪。
6.有關以「寵愛一生」投資名義挪用全民電通公司資金新臺
  幣1,000 萬元部分：
  相對人甲○○於93年間獲悉詠旭股份有公司（下稱詠旭公司）
  正在籌措該公司進行土城「寵愛一生」寵物靈骨塔開發之資金
  ，竟擬藉投資詠旭公司之名義，挪用全民電通公司之資金，而
  時任全民電通公司之總經理林文雄明知上情，竟基於共同之犯
  意聯絡，依甲○○之指示虛與不知情之詠旭公司林宗欣、閻學
  誠洽談「寵愛一生」寵物靈骨塔開發案之合作事宜，並於93
  年2月20日由林文雄代表全民電通公司與詠旭公司簽訂協定書
  ，林文雄於當日以全民電通公司依協議書須提供新臺幣1,000
  萬元作為斡旋購地款為由，指示不知情之黃珮筠填寫銀行存款
  調撥單及取款條，經其覆核，呈甲○○用印後，匯款新臺幣
  1,000萬元至詠旭公司之土地銀行松南分行帳戶內，繼之於當
  日下午3時許，林文雄再以新臺幣1,000萬元現金要由全民電通
  公司保管為由，指示林宗欣至土地銀行松南分行領出現金新臺
  幣1,000萬元，交給林文雄攜回全民電通公司，再轉交予甲○
  ○個人花用，核相對人甲○○等人所為，係犯刑法第342條第1
  項之背信罪、95年5月24日修正公布前之商業會計法第71條第1
  款之填製不實會計憑證罪。
(四)相對人甲○○因上開(一)至(三)項之行為，已由本院刑事庭於96年
  10月25日以95年度重訴字第81號判決判處應執行有期徒刑11年
  ，經本院職權調取95年度重訴字第81號刑事案件卷宗核閱屬實
  ，足見聲請人此部分之主張，尚非無據。因此，相對人甲○○
  於擔任全民電通公司董事長期間，既有上述不法或未能誠實遵
  守公司董事會決議及會計規則之行為，致全民電通公司受有重
  大損害，相對人甲○○日後可能面臨該公司或其股東、債權人
  提起民、刑事訴訟之問題，其利益顯與該公司或其股東、債權
  人之利益衝突，且勢必無法再繼續獲得該公司股東、債權人之
  信任，已危害該公司清算工作之進行，顯然不適合再繼續擔任
  該公司之清算人。
五又聲請人主張：全民電通公司於95年9月15日搬離原向兆豐金
  控公司承租之臺北市○○○路○段123號21樓辦公室，清算人為
  維護股東權益本應撙節開支，詎相對人甲○○拒不搬至新址，
  仍繼續占用上開辦公處所至96年11月30日，致兆豐金控公司向
  全民電通公司催討此期間租金共計新臺幣19,922,913元，公司
  及股東權益受害甚鉅等語，並提出兆豐金控公司97年1月10日
  函、97年2月12日函，全民電通公司97年1月17日第46次清算人
  會議紀錄為證，而相對人甲○○不否認上情，僅辯稱：全民電
  通公司終止與兆豐金控公司之租賃契約後，伊占有原租賃辦公
  處所乃伊應否對兆豐金控公司負不當得利責任之問題，與全民
  電通公司無涉，全民電通公司並未受損云云，本院參酌兆豐金
  控公司與全民電通公司於96年3月23日在本院台北簡易庭成立
  調解，其內容如下：「一相對人（即全民電通公司）願於民國
  96年9月15日前將門牌號碼臺北市○○○路○段123號21樓之房
  屋及地下室五個停車位返還聲請人（即兆豐金控公司），屆時
  所遺留屋內之物品均視為廢棄物，任由聲請人處置，並自本調
  解成立後，相對人不得任意變更房屋之格局或裝潢。聲請人願
  於相對人如期返還前開房屋及停車位時，返還相對人押金新臺
  幣陸拾萬伍仟貳佰陸拾柒元。二相對人願於調解立成後七日
  內給付聲請人新臺幣壹佰貳拾柒萬壹仟貳佰零玖元（自民國95
  年6月30日起至民國95年10月15日止之租金，逾前開日期至遷
  讓房屋止，聲請人同意不再向相對人請求租金、損害賠償及違
  約金，惟每月所生之管理費、水電費及其他一切費用仍由相對
  人自行負擔）。三相對人若未履行前開任一條件時，聲請人得
  立即請求返還前開房屋及停車位，並按原租約之約定方式給付
  聲請人租金、違約金及損害賠償。…」，及相對人甲○○仍繼
  續占用上開辦公處所至96年11月30日，致兆豐金控公司向全民
  電通公司催討此期間租金共計新臺幣19,922,913元，相對人甲
  ○○嗣後與兆豐金控公司交涉無效，乃同意代兆豐金控公司退
  還上開房屋押金予全民電通公司等情（見本院台北簡易庭96年
  度北簡他調字第90號調解筆錄、相對人甲○○97年1月25日對
  兆豐金控公司覆函、全民電通公司97年4月24日第50次清算人
  會議紀錄），堪認聲請人之主張並非無據。查清算中之公司既
  有賴清算人克盡職責辦理清算事務，則相對人甲○○未能遵守
  全民電通公司之決定，其前開行為已與其清算人之職務相違，
  且致生全民電通公司及其股東、債權人之權益受損甚明，自難
  謂其仍適任全民電通公司之清算人職務。
六相對人甲○○雖辯稱：伊因熟悉全民電通公司疑遭淘空始末與
  利害關係人角色，經股東會選任為該公司清算人，期待伊釐清
  資金流向，而該公司清算人有數人，依公司法第334條準用同
  法第85條第1項規定，清算人應以合議方式執行職務，在此前
  提下，伊當無可能妨礙清算，況凡清算人決議以伊為追償對象
  者，伊從未反對，足見伊未妨礙清算事務；又本院95年度重訴
  字第81號刑事判決並未確定，且論證不合邏輯，不能藉此刑事
  判決認定伊不適任全民電通公司清算人；再伊就任全民電通公
  司清算人職務後，發現清算人蔡式輝、許華以追償為由，先後
  向全民電通公司預支約新臺幣500萬元之暫付款，詎全民電通
  公司要求蔡式輝、許華報告委任事務進行狀況，卻未獲置理，
  致該公司須提訴請求歸墊，而伊為清算人中唯一能抗衡蔡式輝
  者，一旦伊遭解任，全民電通公司之資產即有遭蔡式輝等人朋
  分殆盡之虞云云。惟查相對人甲○○原為全民電通公司之董事
  長，現為該公司之清算人，不僅對於公司內部人事及事務、清
  算人意思形成有其影響力，且有權參與該公司清算事務之決策
  過程，因此，本件相對人甲○○之清算人職務應否解任，與該
  公司之清算人為1人或數人無涉。又本件相對人甲○○應否解
  任，應以相對人甲○○本人是否適宜繼續擔任全民電通公司之
  清算人為判斷，與蔡式輝、許華等人是否為全民電通公司之清
  算人或是否適宜繼續擔任該公司之清算人一事無關。再公司法
  第323條第2項有關解任清算人之規定，係著眼於清算人是否有
  解任之必要，與清算人是否確實構成犯罪無必然關聯，況解任
  清算人之要件、舉證責任，與刑事案件迥然不同，自難以相對
  人甲○○之上開刑事案件是否判決有罪確定，作為認定相對人
  甲○○是否適任全民電通公司清算人之前提。因此，相對人甲
  ○○上開所辯，並非可採。
七從而，本件相對人甲○○於擔任全民電通公司董事長期間，或
  擔任該公司清算人後，對該公司既有上開未能誠實遵守法令、
  公司董事會決議及會計規則等行為，致該公司受有重大損害，
  相對人甲○○日後可能面臨該公司或其股東、債權人提起民、
  刑事訴訟之問題，其利益顯與該公司或其股東、債權人之利益
  衝突，且勢必無法再繼續獲得該公司股東、債權人之信任，已
  危害該公司清算工作之進行，更難以期待其忠實擔任該公司清
  算人職務，為顧及全民電通公司之債權人公平受償與股東受賸
  餘財產分配之利益，相對人甲○○自不宜繼續擔任該公司之清
  算人。是本件聲請人聲請解任相對人甲○○之全民電通公司清
  算人職務，為有理由，應予准許。
八末按對於法院解任公司清算人之裁定，不得聲明不服，非訟事
  件法第175條第1項定有明文。查相對人甲○○經本院裁定解任
  全民電通公司之清算人職務後，即已確定，兩造均不得再行聲
  明不服，併予敘明。
九據上論結，本件聲請為有理由。依非訟事件法第24條第1項、
  第175條第3項，裁定如主文。
中    華    民    國    98    年    1    月    10     日
                  民事第一庭  法  官   李昆曄
以上正本係照原本作成。
本裁定不得聲明不服。
中    華    民    國    98    年    1     月    10    日
                              書記官    林蓮女


司法院資訊處製作；財團法人民間司法改革基金會備份。
